【裁判字號】    89,再,6
【裁判日期】    900208
【裁判案由】    聲請再審
【裁判全文】
臺灣臺南地方法院民事裁定  八十九年度再字第六號
    再審聲請人    甲○○
    代  理  人    陳昭雄律師
    再審相對人    華南商業銀行股份有限公司  設台北市○○○路○段三八號
    法定代理人    許德南      .
右當事人間請求給付借款事件，再審聲請人對於民國八十六年一月四日本院八十六年
度促字第二四七號支付命令提起再審之訴，本院裁定如左：
    主      文
再審之聲請駁回。
再審聲請程序費用由再審聲請人負擔。
    理      由
一、按裁定已經確定，而有民事訴訟法第四百九十六條第一項或第四百九十七條之情
    形者，得準用同法第五編之規定聲請再審，民事訴訟法第五百零七條著有明文。
    又再審之訴，應於三十日之不變期間內提起。前項期間，自判決確定時起算。但
    再審之理由知悉在後者，自知悉時起算。再審之訴，自判決確定時起，其再審之
    理由發生於判決確定後者，自發生時起如已逾五年者，不得提起，民事訴訟法第
    五百條亦有明文規定。經查，本院八十六年度促字第二四七號支付命令，已於民
    國八十六年二月三日確定；然本件再審聲請人主張其於八十九年九月間，接獲本
    院八十九年度執字第一三五四八號強制執行命令時，並不知執行內容為何，經聲
    請閱卷後，發現再審相對人以本院八十六年度促字第二四七號支付命令為執行名
    義聲請強制執行，至此始知悉有再審事由，業據其提出該執行命令及聲請狀影本
    各一件為證，並本院依職權調閱本院八十六年度促字第二四七號、八十九年度執
    字第一三五四八號執行卷宗無訛。是本件再審聲請人於八十九年十月九日對該確
    定之支付命令提起本件再審之聲請，尚未逾前揭法條規定三十日之不變期間，且
    自支付命令確定後亦尚未逾五年，又其聲請未欠缺其他合法要件，本件聲請自屬
    合法，合先敘明。
二、本件再審聲請意旨略以：再審相對人所聲請之八十六年度促字第二四七號支付命
    令之債務人顏義芳為久隆和由隆工業股份公司負責人。民國八十六年間，久隆公
    司盜刻再審聲請人之印章，並偽造簽名於久隆公司向南亞塑膠工業股份有限公司
    出具之貸款保證書上，嗣再審相對人訴請再審聲請人與其他債務人久隆公司等連
    帶給付票款，經台北地方法院八十六年訴字第七三一號給付票款事件審理時，將
    上開貸款保證書送請鑑定，發現確係出於偽造，而以該院八十六年度訴字第七三
    一號民事判決判令再審聲請人毋庸以連帶保證人之身分連帶負責。又再審聲請人
    之戶籍所在地為麻豆鎮○○街二之十四號，並非支付命令所載之麻豆鎮○○路二
    十四號，可見再審相對人所提出之債權憑證並非由再審聲請人本人對保簽章，此
    益證該債權憑證關於再審聲請人之部分乃遭偽造，是前揭支付命令所憑藉之債權
    憑證係出於偽造，爰依民事訴訟法第四百九十六條第一項第九款之再審事由，提
    起本件再審聲請等語。
三、惟按民事訴訟法第四百九十六條第一項第九款所定「為判決基礎之證物，係偽造
    或變造」情形，提起再審之訴者，以宣告有罪之判決已確定，或其刑事訴訟不能
    開始或續行，非因證據不足為要件，同法第四百九十六條第二項定有明文。即主
    張證物遭偽造者，必待偽造證物之人受有罪判決確定時，始得據以再審。經查，
    本件再審聲請人主張台灣台北地方法院八十六年度訴字第七三一號民事判決認定
    再審聲請人之印章有遭偽造之情事，據以為上揭八十六年促字第二四七號支付命
    令所憑據之債權憑證係偽造，而提起本件再審聲請等情，固堪信為真實，然上開
    證物縱可認為偽造，而偽造證物之人，並未經刑事訴追，受有宣告有罪之確定判
    決，與民事訴訟法第四百九十六條第一項第九款，須偽造證物之人受有罪判決確
    定，始得據以再審事由已有間。是本件再審聲請人主張前揭確定之支付命令所依
    據之債權憑證遭偽造，既無提出已受確定之有罪判決，其據以提起本件再審聲請
    ，於法顯屬無據，自難准許。
四、又按支付命令之聲請，除應表明當事人及法院外，祇須表明請求之標的並其數量
    及請求之原因、事實，以及應發支付命令之陳述，此觀民事訴訟法第五百十一條
    之規定自明。因債務人依同法第五百十六條對支付命令得不附理由提出異議，故
    債權人在督促程序就其所主張之事實無庸舉證，其債權憑證之有無，與應否許可
    發支付命令無關。再抗告人以債權憑證有偽造情事為理由，對於依督促程序而發
    之支付命令及假執行裁定聲請再審，核與民事訴訟法第四百九十六條第一項第九
    款之規定尚有未合（最高法院六十一年台抗字第四Ｏ七號判例參照）。查本件再
    審聲請人提起再審理由，即以本件確定之支付命令所憑據之債權憑證係偽造。惟
    法院於督促程序就聲請人聲請事項，僅為形式上審查，並未為實體上審查，是以
    其所據以聲請支付命令之債權憑證之有無及真偽，並非督促程序所審認範圍。揆
    諸前揭判例意旨，再審聲請人以債權憑證有偽造情事，提起本件再審，亦顯無理
    由，應予駁回。
五、綜上，本件再審聲請顯無理由，依民事訴訟法第九十五條、第七十八條，裁定如
    主文。
中      華      民      國    九十      年      二      月       八     日
                                        臺灣臺南地方法院民事第二庭
~B審判長法官  蔡美美
~B法      官  蔡孟珊
~B法      官  王慧娟
右為正本係照原本作成
如對本裁定抗告須於裁定送達後十日內向本院提出抗告狀，並應繳納抗告費新台幣四
十五元。
中      華      民      國    九十      年      二      月       八     日
~B法院書記官  沈建杉


司法院資訊處製作；財團法人民間司法改革基金會備份。
